【裁判字號】    95,上易,453
【裁判日期】    950418
【裁判案由】    詐欺
【裁判全文】
臺灣高等法院刑事判決                 95年度上易字第453號
上  訴  人  甲○○
即  被  告
上列上訴人因詐欺案件，不服臺灣臺北地方法院94年度易字第
1579號，中華民國95年1月27日第一審判決（起訴案號：臺灣臺
北地方法院檢察署93年度偵字第19959號、94年度偵字第8530號
及移送併案審理：臺灣臺中地方法院檢察署93年度偵字第21281
號），提起上訴，本院判決如下：
    主  文
上訴駁回。
    事  實
一、甲○○自民國（下同）74年間起擔任相士為他人相命維生，
    82年間在臺中火車站地下道擺相命攤位招攬生意，見丙○○
    行經該處，以丙○○近日將發生事情，有事相告為由，誘使
    丙○○接受相命服務，丙○○因男友曹賢親另有家室，面臨
    分手與否抉擇疑難，將感情問題據實以告，期甲○○能釋疑
    解惑，甲○○竟意圖為自己不法之所有概括犯意，利用丙○○情事不順急於求援機會，誆稱曹賢親係丙○○未來配偶，
    丙○○應予把握，佯以使丙○○與曹賢親感情和合，曹賢親
    離婚另娶丙○○，及丙○○臺中娘家家運不好，會影響其與
    男友間感情，妨礙婚姻等為名，以作法與燒金喜香每炷新臺
    幣（下同）十七萬元為幌，使求助之丙○○陷於錯誤，連續
    自82年間起至88年間止，在甲○○設於臺中市○○路某處及
    臺北市○○路104號神壇等處，交款與甲○○。惟丙○○仍
    於88年間與曹賢親分手，並於89年間另與江俊奎結婚。嗣丙○○於90年間在臺北市○○○路○段27號之彰化商業銀行前
    騎樓，遇甲○○在該處設攤攬客，將已婚之事告知甲○○，
    甲○○竟承前意圖為自己不法之所有概括犯意，向丙○○訛
    稱其未嫁予前男友，其現任配偶江俊奎不好，且活不過40歲
    ，將有大官司云云，而假藉為江俊奎解厄、解官司之名，復
    以燒金喜香、作法為幌，使丙○○再陷於錯誤，而連續自90
    年間起至91年8月間止，在臺中地區等處，將款交甲○○。
    總計甲○○向丙○○詐得共四百萬元。嗣丙○○發覺有異，
    始知受騙，於91年12月21日委請易立上有限公司（下稱易立
    上公司，負責人為劉育宜）代為向甲○○催討四百萬元，經
    協調後甲○○同意以二年內還款一百二十萬元之條件和解，
    並簽發面額各為五萬元之本票二十四紙，交丙○○收執。復
    於92年9月6日在臺北市政府警察局中正第一分局介壽路派出
    所，就其餘二百八十萬元欠款以一百五十萬元之數額達成和
    解，甲○○除當場交付十萬元外，另簽發面額各為五萬元之
    本票十紙及面額各為四十五萬元本票二紙，交丙○○收執，
    雙方並簽立協議書為憑（丙○○將其中三十萬元本票交與他
    人，僅保留一百一十萬元本票）。詎甲○○僅清償前開一百
    二十萬元本票債務部分，另一百一十萬元本票均未獲兌現，
    屢經丙○○追討，甲○○固於93年4月12日承諾於二個月內
    以五十二萬五千元清償，而與丙○○達成和解，並另簽發面
    額為五十二萬五千元之本票一紙，換回丙○○所執有之一百
    一十萬元本票，惟其旋於同年4月底結束其在臺北市○○○
    路○段49號7樓所設之明聖堂命相館之營業，搬遷他處避債，
    該紙五十二萬五千元之本票屆期亦未獲兌現。
二、甲○○明知並無為他人求姻緣、生財及保終身平安能力，承
    前意圖為自己不法之所有概括犯意，於93年2月14日中午12
    時30分許，在臺北市○○○路○段27號彰化商業銀行前騎樓
    相命攤位，利用為乙○○相命機會，自詡非常人，與一般算
    命先生不同，其為明眼算命，遠勝於其他人之瞎子算命，佯
    稱七歲前為啞巴，七歲後開口即具算命能力，十年前已得道
    ，無事不知云云，騙取乙○○信任。繼而利用乙○○急於求
    姻緣、富貴心理，佯以助乙○○得姻緣、財富及終身平安等
    為名，以燒金喜香、砍桃花、推算樂透彩下注號碼及代為操
    作資金獲利生財等為幌，使求助之乙○○陷於錯誤，而連續
    自93年2月14日起至同年3月18日止，在前開騎樓攤位及明聖
    堂命相館等處，將其所有款項合計一百五十一萬四千元交付
    甲○○（甲○○詐欺乙○○之時間、地點、手段、詐得金額
    ，詳如附表編號一至七所示）。甲○○得手後，承前意圖為
    自己不法所有概括犯意，向乙○○訛稱其近日遭丙○○挾黑
    道人士強逼索債困擾，其很有錢，但怕國稅局查帳，故分置
    於友人處，其不欲使友人得知近日遭逢困擾云云，或誆稱其
    在越南有五百萬元存款，其算牌可信，務必相信其能力云云
    ，向乙○○借款，使乙○○陷於錯誤，而連續自同年4月5日
    起至同年月28日止，在臺北市○○○路附近等處，將款項合
    計五十萬五千元交與甲○○（甲○○詐欺乙○○之時間、地
    點、手段、詐得金額，均詳如附表編號八至十七所示）。嗣
    乙○○因存款銳減、姻緣未現，發覺有異，屢向甲○○要求
    還款，甲○○均一再以：正努力找錢云云敷衍搪塞。甲○○
    繼而承前犯意，於同年6月13日晚間10時30分許，致電向乙○○誆稱乩童指示其將於翌日中樂透彩，其向乩童表示無簽
    注本金，乩童告以其貴人在北方，適其人在新竹，僅乙○○
    一人在北方云云，向乙○○借款二萬元，致乙○○再度陷於
    錯誤，而於翌日匯款二萬元至甲○○在臺中建國路郵局所開
    立帳號為675881號之帳戶（甲○○詐欺乙○○之時間、地點
    、手段、詐得金額，均詳如附表編號十八所示），並依甲○○提供之八個樂透彩號碼簽注後，仍未獲彩金，至此始知受
    騙而報警處理，為警通知臺中建國路郵局將上開甲○○帳戶
    列為警示帳戶，俟甲○○於同年8月11日下午4時55分許前往
    臺北市○○街173號之漢中郵局時，經該局人員報警而當場
    查獲，並扣得甲○○所有之臺中建國路郵局郵政存簿儲金簿
    一本。
三、案經臺北市政府警察局萬華分局報請及丙○○訴請臺灣臺北
    地方法院檢察署檢察官偵查起訴，暨乙○○訴由臺北市政府
    警察局中正第一分局移轉臺中市警察局第一分局報請臺灣臺
    中地方法院檢察署檢察官移送併辦。
    理  由
一、上訴人即被告甲○○坦承以相士為業，曾為丙○○及乙○○
    相命之事實，惟否認詐欺犯行，辯稱略以：「82年間丙○○
    有感情問題，告以連續拜金喜香四十九日，每炷十七萬元，
    可使感情順利，讓人快樂，但並未告知作法燒香可使其男友
    與配偶分手。為丙○○拜香後，丙○○感覺有效，才又繼續
    再拜。之後發現丙○○配偶與我同行，就不理會丙○○。迄
    91年底丙○○跑路北上，在重慶南路遇見我，向我借款，伊
    陸續交付約二萬元。嗣丙○○因生活不好，認為所做無效，
    乃委託討債公司強逼還款。僅曾收取七炷香計一百一十九萬
    元，並非四、五百萬元，但討債公司要求二年內每月還款五
    萬元，計一百二十萬元，心想當做功德，故開立每月五萬元
    、共一百二十萬元之本票給丙○○，並非承認詐騙一百一十
    九萬元。惟還款至第七個月時，丙○○反悔，找討債公司要
    求提前還款，在92年8月15日還清一百二十萬元，並取回本
    票，但丙○○在92年9月6日又委託討債公司逼迫開立本票並
    要求至派出所，因恐懼才在丙○○事先擬妥之協議書上簽名
    。93年2月14日為乙○○算命後，乙○○詢問如何收費，告
    以有人給三、五百元，或一千元，或十萬元，乙○○認為算
    的很準，自願給付十萬元算命費，乙○○希望協助求好姻緣
    、升官發財、頭髮由白變黑，要求拜金喜香一炷十七萬元。
    又告知乙○○現有財富為二百三十六萬元，如願意讓幫忙，
    只需乙○○一成財富，乙○○即匯款二十三萬六千元，有為
    乙○○做功德、放生。另向乙○○表示如要一生無災無禍，
    需付款至一百零八萬元（包括前已支付之款項，但不包括十
    萬元算命費），永遠幫他，不再收錢，乙○○即自動匯款給
    我。乙○○另付二十六萬元，委託我賺偏財，在同年3月25
    日曾為乙○○賺得一萬元並匯入其帳戶。之後遭丙○○找人
    騷擾而關店，希望乙○○幫助我，日後再回報，乙○○表示
    其學佛，而陸續接濟我三十餘萬元，並非借款。自乙○○取
    得之款項總計一百八十餘萬元，並未達二百萬元」云云。經
    查：
(一)、本件認定事實所引用之本件卷內所有卷證資料（包含人證與
    文書證據、物證等證據），並無證據證明係公務員違背法定
    程序所取得，又本件被告以外之人於審判外之陳述，亦無刑
    事訴訟法第159條之1至之3所規定之不得作為證據之情形，
    且卷內之文書證據，亦無刑事訴訟法第159條之4之顯有不可
    信之情況與不得作為證據之情形，則依刑事訴訟法第159 條
    至159條之5之規定，本件認定事實所引用之本件卷證所有證
    據（包含人證與文書證據、物證等證據），均認為有證據能
    力，合先敘明。
(二)、犯罪事實一部分，業據證人丙○○於原審指證明確（原審卷
    第55頁至第57頁反面、第80頁至第81頁），且證人吳家瑋於
    原審證述：「係丙○○之員工，丙○○表示被告積欠約四百
    萬元，要我前往被告重慶南路之算命攤向被告要債。之後丙○○似乎對易立上公司處理不滿意，再委託我向被告要錢。
    被告與丙○○在派出所簽立協議書時，聽見被告承認拿丙○○四百萬元，才簽立協議書及本票，但二百八十萬元部分是
    由被告與丙○○二人在談，並未介入，只記得聽見二百多萬
    元以一百五十萬元和解」等語（原審卷第147頁反面至第148
    頁反面），又證人即易立上公司負責人劉育宜於原審證稱：
    「丙○○委託我公司向被告催討債務時，聲稱共被騙三、四
    百萬元，是作法事之款項，當時委任討債之款項是四百萬元
    。被告聲稱沒欠這麼多，其有做法事，嗣經協調以一百二十
    萬元取得平衡，打電話告知丙○○因證據不明確，故一百二
    十萬元先簽，較有保障，一開始丙○○不願意，經向丙○○
    解釋後，丙○○才接受，最後以一百二十萬元處理，開立本
    票每月一張五萬元。被告應該收了很多錢，金額大於一百二
    十萬元，詳細金額不清楚。被告第一期有準時付款，之後不
    準時，丙○○覺得沒保障，就將其自己部分之本票六十萬元
    拿回，給公司之本票六十萬元留下由公司自行處理，之後公
    司再找被告處理公司部分，被告表示要一次付清，公司就打
    折解決」等語（原審卷第146頁至第147頁）。並有丙○○與
    易立上公司簽立之委任書、被告簽發之本票、協議書、被告
    93年4月12日字據、丙○○出具予吳家瑋及連宏燁之委託書
    、吳家瑋出具之收據等件附卷可稽（94年度偵字第8530號卷
    第22至26頁、第29至38頁、第42至46頁）。
(三)、被告雖辯稱：「丙○○有感情問題，僅告以拜金喜香可使感
    情順利，並未表示作法燒香可讓其男友與配偶分手。嗣丙○○因生活不佳，認為所做無效，委託討債公司強逼我還款，
    同意給付一百二十萬元，係當做功德，並非承認詐騙」云云
    。然查被告於原審稱：「金喜香係拜神明，主神係觀世音菩
    薩，會唸太陽星君之太陽心經，為客人燒金四十九日，可達
    到客人目的，達到快樂目的，這是祖父教導的，可改運、快
    樂」云云（原審卷第150頁反面），而丙○○斯時交往之男
    友曹賢親已婚，二人間感情發展並非順利，88年間分道揚鑣
    ，顯見被告所稱拜金喜香使丙○○感情順利快樂云云，實屬
    無稽。況被告係因主動招攬相命而結識丙○○，二人間素無
    怨隙，倘被告向丙○○收取作法燒香所需款項，確使丙○○
    情場得意，衡情丙○○應持續對被告之能力深信不疑，要無
    一再委請他人向被告索還款項，且設詞攀誣甘冒刑責之理。
    參以丙○○委請易立上公司向被告索討四百萬元時，被告同
    意返還一百二十萬元達成和解，簽發本票，並已清償完畢，
    此業經證人丙○○指證及被告供述在卷，益徵被告確有詐欺
    丙○○犯行，是丙○○之指證尚非不可採。被告所辯：「並
    非詐騙，係當做功德而同意還款」云云，尚非可採。
(四)、至於被告辯稱：「僅曾向丙○○收取七炷香計一百一十九萬
    元，並非如丙○○所言收取約四、五百萬元」云云，然查，
    丙○○遭被告以前揭手法詐得四百萬元款項，已據證人丙○○及吳家瑋證述明確在卷，且丙○○於91年12月21日委託易
    立上公司向被告索討前所交付之款項時，亦以四百萬元為委
    託求償之債權金額，此觀卷附協議書之記載自明（94年度偵
    字第8530號卷第45頁），如被告所辯僅向丙○○收取一百一
    十九萬元乙節屬實，其於易立上公司受託催討四百萬元時，
    應無同意以一百二十萬元和解，進而簽發本票並清償完畢之
    理，遑論事後於丙○○再行向其索債時，竟立據同意就另二
    百八十萬元債務以一百五十萬元和解，當場交付十萬元現款
    及簽發一百四十萬元本票與丙○○，雙方並簽立協議書為憑
    （94年度偵字第8530號卷第45頁），此亦為被告所不否認，
    足證丙○○所稱，並非不可取。至於被告辯稱係因丙○○找
    黑道人士強逼，在恐懼下簽立協議書云云，然其簽署地點係
    在臺北市政府警察局中正第一分局介壽路派出所，此為被告
    所不否認，難認被告並非出於自由意志而簽立，所辯尚不足
    採。至於丙○○雖稱被告共詐得逾四百萬元款項，惟依證人
    劉育宜、吳家瑋之證言及卷附本票、協議書等，僅足證明丙○○確有交付四百萬元款項與被告之事實，且丙○○始終以
    四百萬元作為向被告索討債權數額，亦復查無其他證據足資
    證明被告此部分詐欺所得已逾四百萬元，自難僅憑丙○○之
    片面指述，遽為不利於被告之認定。
(五)、犯罪事實二部分，業據證人乙○○於原審指證綦詳（原審卷
    第58頁至第60頁、第48頁至第51頁），復有乙○○和信電訊
    通話明細、被告臺中建國路郵局客戶歷史交易清單、郵政國
    內匯款執據、乙○○臺南大同路郵局及中國農民銀行存摺內
    頁、被告名片及算命批語等件在卷可證（93年度偵字第1995
    9號卷第16至21頁、47至61頁、第70頁）。
(六)、關於就附表編號一所示十萬元部分，被告雖辯稱：「當日為
    乙○○算命後，乙○○詢問收費如何，告以有人給三、五百
    元，有人給一千元，有人給十萬元，乙○○認為算的很準，
    自願給付該筆算命費，一般係先為客人算命再收費」云云，
    然查證人乙○○於原審證稱：「於93年2月14日中午在重慶
    南路遇見自稱被告徒弟之人主動招攬算命，因之前曾算過命
    ，就拒絕，但該算命先生表示要降價，從一千元降為五百元
    ，心想聽其他算命先生之說法也好，該名自稱徒弟之人在向
    收取五百元後，就拿到一公尺外之算命攤給被告，叫我過去
    給被告算命，心想沒關係，就過去給被告算命」等語（原審
    卷第58頁），足見被告在為乙○○相命前，已先收取五百元
    費用，被告辯稱係先為人算命再收費，金額由客人自行決定
    且高達十萬元之算命費，與常情相悖，且衡情單純接受相命
    之人，應無自願給付可能，應以乙○○所述較為可信。被告
    所辯云云，尚難遽採。至於被告辯稱：「乙○○希望求好姻
    緣、升官發財、頭髮由白變黑，要求拜一炷金喜香四十九日
    十七萬元。又告知乙○○現有財富為二百三十六萬元，如願
    意讓我幫忙，只需乙○○一成財富，乙○○即匯款二十三萬
    六千元給我。嗣向乙○○表示如要一生無災禍，只需付款達
    一百零八萬元，乙○○即自動匯款，並無詐騙」云云。然查
    乙○○迄今未婚，感情無著，且將二百餘萬元交與被告以致
    存款銳減，遑論有何財富可言，顯見被告所稱可助乙○○得
    姻緣、財富、終身平安，故收受乙○○所交付之款項云云，
    實屬無稽。況被告係因主動招攬相命而結識乙○○，二人間
    素無怨隙，倘被告向乙○○收取款項，確使乙○○得姻緣及
    財富，衡情乙○○理應持續對被告之能力深信不疑，要無設
    詞攀誣甘冒刑責之風險。是乙○○之指證，應屬非虛。被告
    辯稱並非詐騙云云，顯屬飾卸之詞，委無可採。
(七)、被告辯解稱：「乙○○有給我二十六萬元，拜託幫忙賺偏財
    ，在93年3月25日有為乙○○賺得一萬元並匯至乙○○帳戶
    」乙節，固為乙○○所不否認，然被告始終不能陳明其為乙○○賺取偏財之方法及該筆二十六萬元款項之流向，且其除
    該筆匯款之外，別無其他所謂之獲利，其縱有匯款一萬元與
    乙○○，亦不足據為有利之認定，所辯助乙○○得偏財，並
    非詐欺云云，亦屬無據。至於被告辯稱：「遭丙○○找黑道
    騷擾而關店，希望乙○○幫助，日後再回報，乙○○即表示
    其學佛，而陸續接濟三十餘萬元，並非借款」云云，然查，
    被告於93年8月12日偵查時稱：「係向乙○○聲稱被彭姓女
    子勒索，急需用錢，並提示相關單據，乙○○才借我錢」等
    語（93年度核退字第5136號卷第5至6頁），且被告與乙○○
    僅係偶因相命而結識，彼此間並無親誼故舊關係，且乙○○
    尚需求助被告以獲取更大財富，實不可能無端接濟被告數十
    萬元。被告事後翻異前詞，空言否認借款，辯稱係乙○○自
    願接濟云云，顯不足採。
(八)、至被告另辯稱：「自乙○○取得之款項僅一百八十餘萬元，
    未達二百餘萬元」云云，然查、被告於93年8月12日偵查時
    已坦承自乙○○取得之款項約二百餘萬元（93年度核退字第
    5136號卷第6頁），且其於偵查及原審一再供稱願返還二百
    萬元與乙○○（93年度偵字第19959號卷第89頁、112頁、本
    院卷第151頁），益徵乙○○所指已交付被告二百零三萬九
    千元乙節非虛。被告事後改稱僅取得一百八十餘萬元，自難
    遽採。
(九)、被告上訴所提出之多張道路交通管理事件裁決書，與本件無
    任何關連性，至於被告上訴辯稱：「告訴人所陳述全係其看
    相前自己內心未為表示於外之動機期望而與被告所接收到之
    訊息有間，致本案推斷結果與事實落差極大」等語，但查，
    被告為人看相縱屬商業行為，然仍受民法誠實信用原則之拘
    束，被告以前述方式取得告訴人之款項，衡情已經超過看相
    之正常商業對價行為，其所為辯解尚非可取，又被告爭執原
    審量刑所審查之事由，惟刑法第57條規定：「科刑時應審酌
    一切情狀，尤應注意左列事項，為科刑輕重之標準：一犯罪
    之動機。二犯罪之目的。三犯罪時所受之剌激。四犯罪之手
    段。五犯人之生活狀況。六犯人之品行。七犯人之智識程度
    。八犯人與被害人平日之關係。九犯罪所生之危險或損害。
    一○犯罪後之態度」，原審審酌被告犯後之態度於法並無不
    合，至於被告稱原審「未為緩刑與否之考量」等，然查，「
    關於刑之量定及緩刑之宣告，係實體法上賦予法院得為自由
    裁量之事項，倘其未有逾越法律所規定之範圍，或濫用其權
    限，即不得任意指摘為違法，以為第三審上訴之理由（75
    年台上字第7033號）」，是被告之爭執尚非可取，至於被告
    一再爭執其係以相士撫慰人心，使眾生得到快樂，並非詐欺
    等語，然查，看相為社會之各種民事商業行為之一，而「權
    利之行使，不得違反公共利益，或以損害他人為主要目的。
    行使權利，履行義務，應依誠實及信用方法」，民法第148
    條定有明文，合於民法前述規定之看相行為，為合法商業行
    為，如以其他藉詞使人誤信或者陷於錯誤，即為詐欺，且「
    刑法第339條第1項詐欺罪之成立，以意圖為自己或第三人不
    法所有，以詐術使人將本人或第三人之物交付為要件。所謂
    以詐術使人交付，必須被詐欺人因其詐術而陷於錯誤，若其
    所用方法，不能認為詐術，亦不致使人陷於錯誤，即不構成
    該罪（46年台上字第260號）」，「刑法第339條第1項所謂
    之詐術，並不以欺罔為限，即利用人之錯誤而使其為財物之
    交付，亦不得謂非詐欺（24年上字第4515號）」，經核本件
    被告所為係使告訴人陷於錯誤，是其所為除違背民法誠信原
    則以外，所為尚觸犯刑法詐欺罪名甚明。
(十)、綜上，本件事證明確，被告所辯尚非可採，其犯行洵堪認定
    ，應依法論科。
二、論罪科刑部分：
(一)、核被告甲○○所為，係犯刑法第339條第1項之詐欺取財罪。
    其先後多次犯行，時間緊接，所犯係構成要件相同之罪名，
    顯係基於概括犯意為之，為連續犯，依同法第56條之規定，
    以一罪論，並加重其刑。公訴人移送併案審理之被告詐欺乙○○犯行（臺灣臺中地方法院檢察署93年度偵字第2129號）
    ，與本案起訴經論罪之前揭犯罪事實二部分，係同一事實，
    為起訴效力之所及，自得併予審究。
(二)、原審認被告罪證明確，並適用刑事訴訟法第299條第1項前段
    ，刑法第56條、第339條第1項，罰金罰鍰提高標準條例第1
    條前段之規定，審酌被告係相士，正值壯年，不思以正途取
    財，利用丙○○及乙○○陷入人生困境亟思求助之機會，騙
    取其等之信任，進而伺機假藉命理及宗教儀式詐騙數百萬元
    款項，所得財物甚鉅，對丙○○、乙○○之身心及財產所生
    危害匪淺，其雖已返還部分款項與丙○○，然迄未與丙○○
    及乙○○達成和解並賠償損害，且犯後否認犯行，飾詞卸責
    ，空言狡辯，不思悔改，態度惡劣等一切情狀，量處有期徒
    刑貳年。扣案之臺中建國路郵局郵政存簿儲金簿一本，雖屬
    被告所有，惟無證據證明係供犯罪所用或供犯罪預備之物，
    自無從宣告沒收。
(三)、經核原判決認事用法並無不合，量刑之諭知亦屬妥適，上訴
    人即被告上訴意旨仍執前詞否認犯罪，指摘原判決不當，為
    無理由，應予駁回。至於告訴人丙○○雖具狀要求從重量刑
    ，但本件並非檢察官上訴，而原審量刑於法並無不合，併此
    敘明。
據上論斷，應依刑事訴訟法第368條，判決如主文。
本案經檢察官黃全祿到庭執行職務。
中    華    民    國    95    年    4    月    18   日
                  刑事第十二庭  審判長法  官  蔡永昌
                                      法  官  陳榮和
                                      法  官  施俊堯
以上正本證明與原本無異。
不得上訴。
                                      書記官  陳彥蕖
中    華    民    國    95    年    4     月    18    日
附表：被告詐欺乙○○犯行部分
┌──┬───────┬──────┬─────────────┬─────┐
│編號│  時      間  │  地    點  │      詐  騙  手  段      │ 詐得金額 │
├──┼───────┼──────┼─────────────┼─────┤
│ 一 │九十三年二月十│臺北市重慶南│被告自詡非常人，與一般算命│ 十萬元   │
│    │四日          │路一段二七號│先生不同，其為明眼算命，遠│          │
│    │              │彰化商業銀行│勝於其他人之瞎子算命，其七│          │
│    │              │前騎樓      │歲前為啞巴，七歲後開口即具│          │
│    │              │            │算命能力，十年前已得道，無│          │
│    │              │            │事不知，並出示客戶資料一本│          │
│    │              │            │，強調其已為二千餘人算過命│          │
│    │              │            │，騙取乙○○之信任。繼而誆│          │
│    │              │            │稱乙○○龍困淺灘，經其指點│          │
│    │              │            │，今後將有大變動與富貴，惟│          │
│    │              │            │乙○○需捨得花錢，則其將給│          │
│    │              │            │予更大之幫助，以求乙○○獲│          │
│    │              │            │得更大之富貴，繼而誇稱其靈│          │
│    │              │            │驗無比，平常每個案例均收費│          │
│    │              │            │十萬元云云。其利用乙○○平│          │
│    │              │            │日生活儉樸、際遇平平之弱點│          │
│    │              │            │，不斷遊說、施壓，詢問郭錦│          │
│    │              │            │璋至多可給金額為何。乙○○│          │
│    │              │            │答稱數千元，被告即稱可惜，│          │
│    │              │            │不願花錢，此生只能小富小貴│          │
│    │              │            │云云，使乙○○陷於錯誤，同│          │
│    │              │            │意至多給付三萬元，被告旋要│          │
│    │              │            │求乙○○提領三萬元以交付之│          │
│    │              │            │，詎其得手後，旋又誆稱：不│          │
│    │              │            │願多花錢，所得富貴有限，繼│          │
│    │              │            │而再次強調其能力非常，如捨│          │
│    │              │            │得花錢，將可得極大富貴，並│          │
│    │              │            │為乙○○說明人生之各種因果│          │
│    │              │            │關係，致乙○○陷於錯誤，再│          │
│    │              │            │行提領七萬元交與被告後，被│          │
│    │              │            │告即以硃砂筆在冥紙上畫符後│          │
│    │              │            │交與乙○○，並誆稱此符可指│          │
│    │              │            │引乙○○覓得理想中之結婚對│          │
│    │              │            │象，國曆三月中姻緣現，四月│          │
│    │              │            │開始交往，交往八個月後結婚│          │
│    │              │            │，此符不可遺失云云        │          │
├──┼───────┼──────┼─────────────┼─────┤
│ 二 │九十三年二月十│臺北市重慶南│被告主動致電謊稱有重要事情│二十三萬六│
│    │八日          │路一段四九號│告知，邀約乙○○至明聖堂命│千元      │
│    │              │七樓之明聖堂│相館。被告表示乙○○目前所│          │
│    │              │命相館      │有錢財為二百三十六萬元，使│          │
│    │              │            │乙○○更為肯定被告之能力。│          │
│    │              │            │被告繼而陳述乙○○有借款給│          │
│    │              │            │親兄弟約一百三十餘萬元之事│          │
│    │              │            │（即有漏財情事），並謊稱其│          │
│    │              │            │有能力使乙○○不再漏財，且│          │
│    │              │            │乙○○今年有偏財運，經其協│          │
│    │              │            │助，今年即可得千萬之財，十│          │
│    │              │            │五年後即可累積上億財富，如│          │
│    │              │            │乙○○同意拿出一成財產酬謝│          │
│    │              │            │，則其有能力使乙○○得此偏│          │
│    │              │            │財云云，使乙○○陷於錯誤，│          │
│    │              │            │於翌日匯款二十三萬六千元至│          │
│    │              │            │被告臺中建國路郵局帳戶（帳│          │
│    │              │            │號為六七五八八一號）      │          │
├──┼───────┼──────┼─────────────┼─────┤
│ 三 │九十三年二月十│明聖堂命相館│被告誆稱得偏財之方法為玩樂│七萬元    │
│    │九日          │            │透彩，並告以九個樂透彩號碼│          │
│    │              │            │（即11、12、15、20、21、22│          │
│    │              │            │、23、33、34），指示全臺樂│          │
│    │              │            │透彩無人中頭彩時，方可下注│          │
│    │              │            │，採此法下注，七次之內必中│          │
│    │              │            │頭彩；其以此方式得財已逾三│          │
│    │              │            │億元，但其平日樂善好施，身│          │
│    │              │            │邊只放五百萬元左右云云，要│          │
│    │              │            │求乙○○再給七萬元，與前次│          │
│    │              │            │之十萬元湊成十七萬元之完美│          │
│    │              │            │數字，致乙○○信以為真，而│          │
│    │              │            │提領七萬元交與被告        │          │
├──┼───────┼──────┼─────────────┼─────┤
│ 四 │九十三年二月二│明聖堂命相館│被告主動邀約乙○○，請郭錦│十七萬元  │
│    │十八日        │            │璋吃葡萄，佯稱乙○○身體腸│          │
│    │              │            │胃機能與腎功能虛弱，但在其│          │
│    │              │            │燒經之下，運勢很強云云。此│          │
│    │              │            │時乙○○再次關切姻緣之事，│          │
│    │              │            │被告乘機訛稱如再給十七萬元│          │
│    │              │            │，可替未來配偶燒經四十九日│          │
│    │              │            │，使乙○○姻緣添圓滿，郭錦│          │
│    │              │            │璋因而陷於錯誤，提領十萬元│          │
│    │              │            │交與被告，並於同年三月一日│          │
│    │              │            │匯款七萬元至前開被告帳戶  │          │
├──┼───────┼──────┼─────────────┼─────┤
│ 五 │九十三年三月三│明聖堂命相館│乙○○因錢財急劇流失，遂向│五十萬八千│
│    │日            │            │被告反應為何樂透彩不中，被│元        │
│    │              │            │告佯稱七次內必中。進而誆稱│          │
│    │              │            │伊有能力護佑乙○○一輩子，│          │
│    │              │            │但乙○○共須付一百零八萬元│          │
│    │              │            │，乙○○雖已支付近六十萬元│          │
│    │              │            │，但伊不會對乙○○解釋因果│          │
│    │              │            │關係，且需另行收費云云，致│          │
│    │              │            │乙○○陷於錯誤，表示被告如│          │
│    │              │            │可使其短期內得財以補其所失│          │
│    │              │            │，則同意讓被告保終身順利。│          │
│    │              │            │被告隨即佯以乙○○之生辰八│          │
│    │              │            │字、生肖，推出五個數字（14│          │
│    │              │            │、19、20、26、38），加上原│          │
│    │              │            │有之九個數字，合計十四個數│          │
│    │              │            │字，必中樂透彩云云，要求郭│          │
│    │              │            │錦璋立即支付十萬元，翌日再│          │
│    │              │            │匯款四十萬八千元，使乙○○│          │
│    │              │            │陷於錯誤，而提領十萬元交與│          │
│    │              │            │被告，並於翌日匯款四十萬八│          │
│    │              │            │千元至前揭被告帳戶        │          │
├──┼───────┼──────┼─────────────┼─────┤
│ 六 │九十三年三月十│明聖堂命相館│乙○○因付出鉅款，卻未有所│十七萬元  │
│    │三日          │            │獲，遂前往請教被告，詢問其│          │
│    │              │            │與過去同事A小姐有無緣份， │          │
│    │              │            │被告即誆稱二人有緣但緣淺，│          │
│    │              │            │A小姐目前僅有男性朋友，無 │          │
│    │              │            │男朋友，伊有能力砍別人之桃│          │
│    │              │            │花給乙○○，但乙○○需另行│          │
│    │              │            │支付十七萬元云云，使乙○○│          │
│    │              │            │不疑有他，先領取十萬元交與│          │
│    │              │            │被告，並於翌日再領取七萬元│          │
│    │              │            │交與被告                  │          │
├──┼───────┼──────┼─────────────┼─────┤
│ 七 │九十三年三月十│明聖堂命相館│乙○○因以上開十四個數字簽│二十六萬元│
│    │七日          │            │注樂透彩三次均落空，共虧損│          │
│    │              │            │七萬餘元，故找被告理論，被│          │
│    │              │            │告佯稱有能力幫助乙○○取得│          │
│    │              │            │偏財，但須將錢財交給伊代為│          │
│    │              │            │操作云云，要求乙○○拿出現│          │
│    │              │            │有錢財之三分之一，約二十六│          │
│    │              │            │萬元，並謊稱每週至少可獲利│          │
│    │              │            │一萬元，至多可獲利十六萬元│          │
│    │              │            │，伊再固定於週四匯款給郭錦│          │
│    │              │            │璋云云，致使乙○○信以為真│          │
│    │              │            │，而於翌日匯款二十六萬元至│          │
│    │              │            │前述被告帳戶              │          │
├──┼───────┼──────┼─────────────┼─────┤
│ 八 │九十三年四月五│明聖堂命相館│被告謊稱近日遭遇困擾，因十│十萬元    │
│    │日            │附近某巷口  │三年前結識某女客戶，該女於│          │
│    │              │            │五年前結婚，下嫁同行算命先│          │
│    │              │            │生，二年前跑來找伊，表示生│          │
│    │              │            │活困難，向伊求援，伊同意資│          │
│    │              │            │助三百萬元，並先給一百餘萬│          │
│    │              │            │元，事後該女之配偶表示為何│          │
│    │              │            │肯資助錢財，並以資助金額未│          │
│    │              │            │達當初所言為由，要求伊繼續│          │
│    │              │            │給錢，伊不從，對方遂請黑道│          │
│    │              │            │小弟，使伊無法從事算命生意│          │
│    │              │            │云云，並出示遭對方脅迫簽立│          │
│    │              │            │之類似本票或借據等紙據，騙│          │
│    │              │            │取乙○○之信任。經乙○○質│          │
│    │              │            │問何以未依約匯款時，被告謊│          │
│    │              │            │稱得偏財很容易，伊有能力算│          │
│    │              │            │知會出之牌，伊曾有一女客戶│          │
│    │              │            │至此簽中一千萬元，一男客戶│          │
│    │              │            │簽中三百餘萬元云云。繼而佯│          │
│    │              │            │稱伊很有錢，但怕國稅局查帳│          │
│    │              │            │，故分開放在友人處，不想讓│          │
│    │              │            │友人知悉伊近日之困擾，故要│          │
│    │              │            │求乙○○先借款十萬元云云，│          │
│    │              │            │使乙○○信以為真，而領取十│          │
│    │              │            │萬元交與被告              │          │
├──┼───────┼──────┼─────────────┼─────┤
│ 九 │九十三年四月七│不詳        │被告再次找乙○○，謊稱伊手│七萬元    │
│    │日            │            │頭不方便，要求乙○○先借款│          │
│    │              │            │與伊，迨數日後糾紛解除，必│          │
│    │              │            │定還款云云，使乙○○陷於錯│          │
│    │              │            │誤，再領取七萬元交與被告  │          │
├──┼───────┼──────┼─────────────┼─────┤
│ 十 │九十三年四月八│不詳        │被告又要求借款，佯稱有能力│四萬元    │
│    │日            │            │使乙○○失去之錢財回補，請│          │
│    │              │            │相信其能力云云，使乙○○陷│          │
│    │              │            │於錯誤，而領取四萬元交與被│          │
│    │              │            │告                        │          │
├──┼───────┼──────┼─────────────┼─────┤
│十一│九十三年四月九│不詳        │被告再次佯稱牌絕對可信，只│五萬元    │
│    │日            │            │因某種因素致號碼未開出，一│          │
│    │              │            │定要相信其能力云云，向郭錦│          │
│    │              │            │璋借款五萬元，使乙○○陷於│          │
│    │              │            │錯誤，又領取五萬元交與被告│          │
├──┼───────┼──────┼─────────────┼─────┤
│十二│九十三年四月十│不詳        │被告佯稱手頭不方便，向配偶│五萬元    │
│    │日            │            │開口拿錢，會造成配偶擔心云│          │
│    │              │            │云，要求借款五萬元，致郭錦│          │
│    │              │            │璋陷於錯誤，復領取五萬元交│          │
│    │              │            │與被告                    │          │
├──┼───────┼──────┼─────────────┼─────┤
│十三│九十三年四月十│不詳        │被告誆稱伊遭受困擾致無法開│十萬元    │
│    │五日          │            │業，目前已找到某大哥可前去│          │
│    │              │            │說情，但尚缺十萬元跑腿費（│          │
│    │              │            │含涼水費），伊對加害人極度│          │
│    │              │            │忍耐，伊已向派出所報案，但│          │
│    │              │            │員警表示無能力處理，目前伊│          │
│    │              │            │家中手槍之子彈已上膛，情境│          │
│    │              │            │極其可憐，請務必支持伊云云│          │
│    │              │            │，使乙○○不疑有他，同意借│          │
│    │              │            │款，而領取二萬元交與被告，│          │
│    │              │            │並於翌日再匯款八萬元至前開│          │
│    │              │            │被告帳戶                  │          │
├──┼───────┼──────┼─────────────┼─────┤
│十四│九十三年四月二│不詳        │被告再次佯稱牌絕對可信，一│三萬元    │
│    │十日          │            │定要相信其能力云云，使郭錦│          │
│    │              │            │璋陷於錯誤，同意再借款而領│          │
│    │              │            │取三萬元交與被告          │          │
├──┼───────┼──────┼─────────────┼─────┤
│十五│九十三年四月二│不詳        │被告再度佯稱牌絕對可信，一│三萬元    │
│    │十一日        │            │定要相信其能力，且其在越南│          │
│    │              │            │存有約五百萬元，要乙○○安│          │
│    │              │            │心云云，使乙○○信以為真，│          │
│    │              │            │同意借款而領取三萬元交與被│          │
│    │              │            │告                        │          │
├──┼───────┼──────┼─────────────┼─────┤
│十六│九十三年四月二│不詳        │被告再以同前手法，使乙○○│三萬元    │
│    │十七日        │            │陷於錯誤，而領取三萬元借與│          │
│    │              │            │被告                      │          │
├──┼───────┼──────┼─────────────┼─────┤
│十七│九十三年四月二│不詳        │被告復以同前手法，使乙○○│五千元    │
│    │十八日        │            │陷於錯誤，領取五千元借與被│          │
│    │              │            │告                        │          │
├──┼───────┼──────┼─────────────┼─────┤
│十八│九十三年六月十│不詳        │被告謊稱淡水二路財神乩童指│二萬元    │
│    │三日晚間十時三│            │示伊會中六月十四日之大樂透│          │
│    │十分許        │            │，但並未指示明牌，要伊自己│          │
│    │              │            │算，伊向乩童表示無簽注之賭│          │
│    │              │            │本，乩童表示「貴人在北方」│          │
│    │              │            │，隨即離去。伊人在新竹，目│          │
│    │              │            │前手機通訊資料中，僅乙○○│          │
│    │              │            │一人在北方，希望乙○○匯款│          │
│    │              │            │二萬元借給伊云云，使乙○○│          │
│    │              │            │陷於錯誤，而於翌日匯款二萬│          │
│    │              │            │元至前開被告帳戶，並取得八│          │
│    │              │            │個樂透彩數字，惟經乙○○簽│          │
│    │              │            │注，仍未中彩              │          │
└──┴───────┴──────┴─────────────┴─────┘
附錄：本案論罪科刑法條全文
中華民國刑法第三百三十九條第一項
意圖為自己或第三人不法之所有，以詐術使人將本人或第三人之
物交付者，處五年以下有期徒刑、拘役或科或併科一千元以下罰
金。


司法院資訊處製作；財團法人民間司法改革基金會備份。
